【裁判字號】    96,上訴,4680
【裁判日期】    970201
【裁判案由】    毒品危害防制條例
【裁判全文】
臺灣高等法院刑事判決                96年度上訴字第4680號
上  訴  人
即  被  告  甲○○
選任辯護人  邱鎮北律師
            莊守禮律師
上列上訴人因違反毒品危害防制條例案件，不服臺灣桃園地方法
院96年度審訴字第175號，中華民國96年9月28日第一審判決（起
訴案號：臺灣桃園地方法院檢察署6年度毒偵字第1261、1141號
），提起上訴，本院判決如下：
    主  文
上訴駁回。
    事  實
一、甲○○前因施用毒品案件，經原審法院裁定送強制戒治，於
    民國（下同）89年6月3日戒治期滿，經臺灣桃園地方法院檢
    察署檢察官於89年7月12日以89年度戒偵字第357號為不起訴
    處分。再於91年間復又施用第一級毒品海洛因與第二級毒品
    安非他命，於92年6月29日經原審法院以92年訴字第362號判
    處有期徒刑10月、6月，合併定應執行刑為1年2月，並於94
    年11月11日執行完畢。詎其竟不知警愓，分別基於施用第一
    、二級毒品海洛因、安非他命之犯意，於96年1月31日在其
    住處或自小客車內，以針筒施打方式、玻璃球燒烤方式，不
    定時或1日2次之頻率，分別施用第一級毒品海洛因與第二級
    毒品安非他命。嗣於96年2月1日17時5分許，在桃園縣中壢
    市○○路○段與遠東路口，為警盤查而查獲，並在其駕駛之
    S2-0542號自用小客車內皮包扣得其持有之第一級毒品海洛
    因20包、第二級毒品安非他命6包及第2級毒品大麻1包（
    0.20公克）與注射針筒8枝、安非他命吸食器1組、電子秤1
    台、海洛因殘渣袋6只與分裝袋20個等物（所涉持有第二級
    毒品大麻部分經原審以96年壢簡字第1561號判處罪刑確定；
    又另涉意圖販賣而持有毒品犯行部分由檢察官另案偵查中）
    。而甲○○於96年2月2日經警移送檢察官訊問後認涉有意圖
    販賣而持有毒品犯行聲請法院羈押，經原審法院具保獲釋後
    ，仍然延續施用第一、二級毒品海洛因、安非他命之犯意，
    自96年2月4日起又承上方式與頻率分別施用第1級毒品海洛
    因與第二級毒品安非他命。嗣於96年2月12日15時20分許，
    警方前往葉佐凱在桃園縣平鎮市○○街95號住處欲搜索時，
    到該處訪友之曾雅虹在屋內為警查獲，甲○○與葉佐凱逃逸
    ，逃逸時沿途棄置第一級毒品海洛因13小包（毛重11.6公克
    ）、第二級毒品安非他命5小包（毛重9.9公克）、夾鏈殘渣
    袋11只、注射針筒1枝、吸管、勺子與外包裝袋4個等物，甲
    ○○因跌落露台受傷而遭查獲。
二、案經桃園縣政府警察局中壢、平鎮分局移報臺灣桃園地方法
    院檢察署檢察官偵查起訴。
    理  由
一、按觀察、勒戒或強制戒治執行完畢釋放後，5 年內再犯施
    用第一、二級毒品之罪者，檢察官應依法追訴，毒品危害防
    制條例第23條第2項定有明文。又經觀察、勒戒或強制戒治
    執行完畢釋放後5年內已經再犯，被依法追訴處罰，縱其第
    3次（或第3次以上）施用毒品之時間在初犯釋放5年以後，
    即與「五年後再犯」之情形有別，且因已於「五年內再犯」
    ，顯見其再犯率甚高，原實施觀察、勒戒或強制戒治，已無
    法收其實效，而無5年戒斷期之存在，自無再經觀察、勒戒
    及強制戒治之必要，應由檢察官逕行起訴，始符新法修正之
    本旨（最高法院95年度台非字第59號判決參照）。本案被告
    有如事實欄所載強制戒治、執行紀錄等情，有本院被告前案
    紀錄表在卷可參，被告本件施用毒品之時間雖在89年6月3日
    戒治期滿釋放5年以後，然被告於5年內另因施用海洛因及安
    非他命犯行，已經依法訴追處罰，揆諸前揭說明，仍應認被
    告係於強制戒治期滿後5年以內再施用第一級毒品海洛因，
    自應由檢察官依法追訴，核先敘明。。
二、上開施用第一、二級毒品之事實，業據被告甲○○於原審坦
    承不諱（見原院卷第50頁、第67頁、第69頁）；而被告2次
    為警查獲後所採集之尿液經送檢驗結果，併呈鴉片及安非他
    命陽性反應，有臺灣檢驗科技股份有限公司96年3月14日、
    同年5月8日濫用藥物尿液檢驗報告2紙附卷可參（見毒偵126
    1卷第55頁、毒偵1141卷第58頁）；復有注射針筒8支、吸食
    器1組、海洛因殘渣袋6只扣案足佐（見毒偵1141卷第55頁）
    。足見被告之自白核與事實相符，應可採信。綜上所述，本
    件事證已臻明確，被告犯行洵堪認定，應予依法論科。
三、核被告所為，係犯毒品危害防制條例第10條第1項之施用第
    一級毒品海洛因罪及同條第2項之施用第二級毒品罪。被告
    持有第一級毒品海洛因、第二級毒品安非他命後，進而施用
    ，其持有之低度行為應被其施用之高度行為所吸收，不另論
    罪。又按刑法第56條修正立法理由所舉「吸毒」犯罪之例，
    施用毒品者，性格上對此施用行為具有倚賴性，會反覆實施
    為常態，換言之，施用毒品犯行，本質上即具有高度之成癮
    性及濫用性（毒品危害防制條例第2條第1項參見），其施用
    毒品行為本身，顯然具有反覆性及延續性之特徵，如將「持
    續多次施用毒品行為」評價為數罪，恐有違禁止重覆評價、
    刑度超過罪責與不法內涵之疑慮，更有違憲法要求之比例原
    則。本件起訴書雖僅敘及被告96年2月1日下午20時許及同年
    2月12日，採尿回溯26、96小時之施用第一、二級毒品犯行
    ，然依上說明，事實欄所載之其餘施用第一、二毒品行為，
    時間相連、在起訴書所載之犯罪時間內，徵諸施用毒品之慣
    常性、事實欄所載96年2月1日以前及以後之施用一、二級毒
    品行為，應屬同一施用行為之反覆延續，應包括視為單一施
    用犯行，檢察官認被告二次被查獲之施用犯行，應分論併罰
    ，容有誤會，附此敘明。被告所犯上開施用第一級毒品、第
    二級毒品之二罪，意思各別，構成要件互異，應分別論罪，
    併合處罰。末查，被告有事實欄所載之科刑及刑罰之執行紀
    錄，有本院被告全國前案紀錄表可稽，茲於5年內故意再犯
    有期徒刑以上之本罪，為累犯，應依法加重其刑。本件被告
    上開犯罪時間在96年4月24日以前，其所犯之罪合於中華民
    國96年罪犯減刑條例第2條第1項第3款款之規定，應各減其
    宣告刑2分之1。
四、原審本同上之見解，適用毒品危害防制條例第10條第1項、
    第2項、刑法第11條、第47條第1項、第51條第5款、中華民
    國九十六年罪犯減刑條例第2條第1項第3款、第7條、第10條
    第1項，並審酌被告前已有施用毒品前科，於本件復另行施
    用第一、二級毒品，顯見其意志不堅，缺乏勒戒動機，其施
    用毒品足以導致精神障礙、性格異常，甚至造成生命危險，
    戕害一己之身體健康，惟念其犯後尚能坦承犯行、態度尚稱
    良好等一切情狀，就所犯施用第一、二級毒品罪，各量處有
    期徒刑1年、8月，並均減為有期徒刑6月、4月，定應執行刑
    為有期徒刑9月；另96年2月1日在被告所駕駛之車內所扣得
    之注射針筒8枝、安非他命吸食器1組、海洛因殘渣袋6只，
    依被告供稱之施用毒品之種類、方式，應為被告所有供施用
    毒品所用，分別依刑法第38條第1項第2款、毒品危害防制條
    例第18條第1項前段諭知沒收、沒收銷燬；而其餘扣案之第1
    級毒品海洛因20包、第二級毒品安非他命6包及第二級毒品
    大麻1包（0.20公克）、電子秤1台與分裝袋2 0個等物，其
    中持有大麻部分業經原審另案（96年度壢簡字第1561號）諭
    知沒收銷毀，且被告遭查扣之毒品數量不少，海洛因純度達
    22.5 2%，其所涉意圖販賣而持有毒品部分檢察官另案偵查
    中，衡情此等物品非單純施用而應為意圖販賣而持有之物，
    爰不予沒收；又96年2月12日在葉佐凱位於桃園縣平鎮市○
    ○街95號住處所扣得之第1級毒品海洛因13小包（毛重11.6
    公克）、第2級毒品安非他命5小包（毛重9.9公克）、夾鏈
    殘渣袋1 1只、注射針筒1枝、吸管、勺子與外包裝袋4個等
    物，係警方於被告、葉佐凱逃逸時沿途棄置時查扣，且被告
    於警偵中均供稱扣案物為葉佐凱所有，當日因要借車而前往
    該處（見毒偵12 61卷第6至7頁、第42頁），雖被告有施用
    海洛因、安非他命之犯行，但並無證據證明扣案毒品為被告
    因施用而隨身夾帶，其餘之扣案物亦無證據證明為被告所有
    ，不予沒收。核其認事用法，俱無不合，量刑亦甚妥適。被
    告以其施用第一、二級毒品構成想像競合犯，及其於95年4
    月間即自行至衛生署桃園療養院接受美沙冬替代療法，應適
    用毒品危害條例第21條規定，免送法院，原審量刑過重，提
    起上訴云云（見本院卷第16頁、第38頁、第44至45頁）。惟
    被告施用第一、二級毒品方式互異，且非同時施用，業經其
    供承在卷（見毒偵1141卷第13頁、原審卷第63頁），則自無
    論以想像競合犯之可能。而適用毒品危害條例第21條，對於
    自動向醫療機構請求治療，免送法院或檢察機關適用之前提
    ，亦在犯罪未發覺前，而本件被告係因分別為警攔查、逃逸
    時遭查獲，則其雖先有前往醫療機構請求治療之舉，然其後
    仍為本件被訴犯行，是其請求治療前縱有施用毒品之行為而
    有免送法院或檢察機關之寬典，亦非可與本件犯行同視，故
    被告上訴為無理由，應予駁回。
據上論斷，應依刑事訴訟法第368條，判決如主文。
本案經檢察官黃全祿到庭執行職務。
中    華    民    國    97    年    2     月    1     日
                  刑事第五庭審判長法  官  吳  敦
                                  法  官  陳祐治
                                  法  官  官有明
以上正本證明與原本無異。
施用第一級毒品部分如不服本判決，應於收受送達後10日內向本
院提出上訴書狀，其未敘述上訴之理由者並得於提起上訴後10日
內向本院補提理由書（均須按他造當事人之人數附繕本）。
施用第二級毒品部分不得上訴。
                                  書記官  廖素花
中    華    民    國    97    年    2     月    4     日
附錄：本案論罪科刑法條全文
毒品危害防制條例第10條規定：
施用第一級毒品者，處6 月以上5 年以下有期徒刑。
施用第二級毒品者，處3 年以下有期徒刑。


司法院資訊處製作；財團法人民間司法改革基金會備份。
